【裁判字號】    95,上,380
【裁判日期】    951226
【裁判案由】    損害賠償
【裁判全文】
臺灣高等法院民事判決                   95年度上字第380號
上  訴  人  乙○○
            永力混凝土股份有限公司
上  一  人
法定代理人  甲○○
共      同
訴訟代理人  黃教倫律師
被上訴人    丙○○
訴訟代理人  何邦超律師
上列當事人間損害賠償事件，上訴人對於中華民國95年3月31日
臺灣基隆地方法院94年度重訴字第49號第一審判決提起上訴，本
院於95年12月12日言詞辯論終結，判決如下：
    主  文
原判決關於命上訴人連帶給付之金額超過新臺幣壹佰玖拾伍萬壹
仟捌佰壹拾壹元本息部分，及該部分假執行之宣告，暨命上訴人
連帶負擔訴訟費用之裁判均廢棄。
上開廢棄部分，被上訴人在第一審之訴及假執行之聲請均駁回。
其餘上訴駁回。
第一、二審訴訟費用由被上訴人負擔百分之七，餘由上訴人連帶
負擔。
第三項所命連帶給付之利息，減縮均自民國九十四年五月六日起
算。
    事實及理由
一、本件被上訴人就上訴人應給付之遲延利息部分，在原審係請
    求自刑事附帶民事起訴狀繕本送達之翌日起算，嗣於本院言
    詞辯論期日，變更此部分之請求為自上開起訴狀繕本最後送
    達之翌日即民國 (下同)94 年5月6日起算，核屬減縮應受判
    決事項之聲明，合於民事訴訟法第446條第1項但書、第255
    條第1項但書第3款之規定，應予准許。
二、上訴人聲明求為判決：(一)原判決關於不利於上訴人之部分廢
    棄。(二)上開廢棄部分，被上訴人第一審之訴及假執行之聲請
    均駁回。
    被上訴人聲明求為判決：上訴駁回。惟利息部分，減縮均自
    94年5月6日起算。
三、被上訴人起訴主張：上訴人乙○○受僱於上訴人永力混凝土
    股份有限公司（下簡稱永力公司），擔任預拌混凝土車輛之
    司機，於93年6月10日下午12時50分許，駕駛該公司所有車
    號QN-471號預拌混凝土車，沿國道一號高速公路北上方向行
    駛，途經大業隧道北上出口時，疏未注意前方由訴外人吳皓
    廷駕駛之車號2D-1728號自用小貨車已煞車停等紅燈，而自
    後追撞，致該自小貨車向前推擠訴外人楊世雄駕駛之車號
    AV-947號曳引車，使訴外人吳皓廷因而受有胸部及右小腿擦
    傷，其車上所搭載之乘客即被上訴人亦受有骨盆骨折、坐骨
    神經嚴重損害、右髖骨脫臼等傷害。上訴人乙○○自應負侵
    權行為損害賠償之責，上訴人永力公司為上訴人乙○○之僱
    用人，依法亦應連帶負侵權行為損害賠償之責任等情，爰依
    侵權行為之法則，求為命上訴人連帶給付新臺幣 (下同)210
    萬9,664元 (含醫療費用13萬3,117元、看護費用42萬3,100
    元、增加生活上需要費用500元、減少勞動能之損失115萬
    2,947元及慰撫金40萬元)及自94年5月6日起至清償日止，按
    年息5%計算利息之判決 (另超過上開金額之請求，業經原審
    判決被上訴人敗訴確定)。
    上訴人則以：被上訴人已獲理賠強制汽車責任險保險金15萬
    7,853 元，依法應自上訴人之損害賠償金額中扣除；又被上
    訴人所受傷害為右下肢肌力喪失，僅係減少勞動能力，並非
    永久喪失勞動能力，且被上訴人擔任其自營海產店之負責人
    ，無須經常從事勞動工作，較一般從事勞動工作者而言，其
    肉體及精神上之痛苦顯屬輕微，而上訴人乙○○於93年10月
    起，復因另起車禍事故受傷，而無法工作迄今，足見被上訴
    人請求賠償慰撫金40萬元，尚嫌過高云云，資為抗辯。
四、經查被上訴人主張上訴人乙○○為上訴人永力公司之受僱人
    ，於上揭時地駕車執行職務時，因疏於注意車前狀況而自後
    追撞伊所搭乘之前車，致伊受有骨盆骨折、坐骨神經損傷之
    傷害，業已支出醫療費用13萬3,117元及看護費用42萬3,100
    元，並增加生活上需要費用 (購買四腳拐)500 元，且伊因
    上揭車禍事故，導致右下肢肌力喪失，受有減少勞動能力之
    損害115萬2,947元，惟已獲理賠強制汽車責任險保險金15萬
    7,853元之事實，業據其提出行政院衛生署基隆醫院驗傷診
    斷書、醫療費用收據、看護費收據、統一發票及新安東京海
    上產物保險股份有限公司理賠支付對象明細表為證 (見原法
    院94年度交重附民字第2號卷第36頁、原審卷第46頁至第59
    頁、第61頁至第66頁、本院卷第46頁、第70頁至第74頁)，
    且為上訴人所不爭執，自堪認為真實。
五、按因故意或過失，不法侵害他人之權利者，負損害賠償責任
    ；又受僱人因執行職務，不法侵害他人之權利者，由僱用人
    與行為人連帶負損害賠償責任；又不法侵害他人之身體或健
    康者，對於被害人因此喪失或減少勞動能力或增加生活上之
    需要時，應負損害賠償責任，民法第184條第1項前段、第
    188條第1項前段及第193條分別定有明文。本件上訴人既自
    認對於上揭車禍事故應連帶對被上訴人負侵權行為之損害賠
    償責任 (見本院卷第21頁)，且上訴人乙○○因此所涉及刑
    責部分，亦經刑事法院依業務過失傷害罪名，判處有期徒刑
    4 月，緩刑2年確定，有原審94年度交易字第13號刑事判決
    足據 (見原審卷第7頁至第8頁)。是被上訴人請求上訴人連
    帶賠償其因上揭車禍事故受傷而支出之醫療費用13萬3,117
    元、看護費用42萬3,100元、增加生活上需要費用 (購買四
    腳拐)500 元，以及受有減少勞動能力之損害115萬2,947元
    ，自屬有據。
六、次按不法侵害他人之身體、健康、名譽、自由、信用、隱私
    、貞操，或不法侵害其他人格法益而情節重大者，被害人雖
    非財產上之損害，亦得請求賠償相當之金額，民法第195條
    第1項前段亦定有明文。被上訴人因上揭車禍事故，致受有
    骨盆骨折、坐骨神經損傷等傷害，並因而導致右下肢肌力喪
    失，在肉體及精神上自必感受莫大痛苦，不言可諭，自得請
    求賠償非財產上損害之慰撫金。爰斟酌上訴人乙○○為高中
    肄業，原為預拌混凝土車輛司機，目前無業，其93年度申報
    所得總額為37萬4210元，並無資產 (見臺灣基隆地方法院檢
    察署94年度偵字第927號卷第5頁、本院卷第111頁、第121頁
    、第124頁)；上訴人永力公司實收資本額4,500萬，93年度
    營利事業所得稅結算申報書記載營業淨利304萬6,734元、課
    稅所得額40萬9,527元，94年度營利事業所得稅結算申報書
    記載營業淨利597萬6,743元、課稅所得額51萬3,377元 (見
    原審卷第42頁、本院卷第100頁、第114頁)；而被上訴人為
    高中畢業，獨資經營長陽海產鮮魚行，93年度營利事業所得
    稅結算申報書記載營業淨利46萬4,654元、課稅所得額33萬
    2,964元，94年度營利事業所得稅結算申報書記載營業淨利
    17萬2,374元、課稅所得額20萬4,731元，名下有自住房地各
    一筆及汽車1輛 (見前揭偵查卷第11頁、前揭交重附民卷第
    43頁、本院卷第95頁、第116頁、第118頁)，以及上訴人乙
    ○○違反注意義務之過失程度非輕，被上訴人所受右下肢肌
    力喪失之傷害屬永久性無法回復，對被上訴人不僅造成肉體
    及精神上之痛楚，亦對其日後生活、工作造成持續性之不便
    等一切情狀後，認上訴人應連帶賠償被上訴人之慰撫金以40
    萬元為適當。
七、惟按強制汽車責任保險法第32條規定：「保險人依本法規定
    給付之保險金，視為加害人或被保險人損害賠償金額之一部
    分；加害人或被保險人受賠償請求時，得扣除之」，其立法
    意旨在於保險人之給付乃由於被保險人支付保險費所生，性
    質上屬於被保險人賠償責任之承擔或轉嫁，自應視為加害人
    或被保險人損害賠償金額之一部分，為避免受害人雙重受償
    ，加害人或被保險人於受賠償請求時，自得扣除之 (最高法
    院94年度台上字第359號判決參照)。本件被上訴人既已獲理
    賠強制汽車責任險保險金15萬7,853元，已如上述，則上訴
    人主張被上訴人請求之損害賠償金額應扣除此部分之金額，
    應屬可取。
八、綜上所述，被上訴人依據侵權行為之法則，請求上訴人連帶
    給付195萬1,811元 (即13萬3,117元＋42萬3,100元＋500元
    ＋115萬2,947元＋40萬元－15萬7,853元＝195萬1,811元)及
    在本院減縮均自刑事附帶民事訴訟起訴狀繕本最後送達之翌
    日即94年5月6日起至清償日止，按年息5%計算之利息部分，
    自原應予准許；至逾此部分 (除確定部分外)之請求，即屬
    不應准許。從而，原審就上開不應准許部分，所為上訴人敗
    訴之判決，自有未洽，上訴論旨指摘原判決此部分不當，求
    予廢棄改判，為有理由；就上開應予准許部分，所為上訴人
    敗訴之判決，核無違誤，上訴論旨指摘原判決此部分不當，
    求予廢棄改判，為無理由。
九、至兩造其餘之攻擊或防禦方法及未經援用之證據，經本院斟
    酌後，認為均不足以影響本判決之結果，自無逐一詳予論駁
    之必要，併此敘明。
十、據上論結，本件上訴為一部有理由，一部無理由，依民事訴
    訟法第450條、第449條第1項、第79條，判決如主文。
中    華    民    國    95    年    12    月    26    日
                    民事第六庭
                        審判長法  官  許正順
                              法  官  楊豐卿
                              法  官  許紋華
正本係照原本作成。
被上訴人不得上訴。上訴人如不服本判決，應於收受送達後20日
內向本院提出上訴書狀，其未表明上訴理由者，應於提出上訴後
20日內向本院補提理由書狀（均須按他造當事人之人數附繕本）
上訴時應提出委任律師或具有律師資格之人之委任狀；委任有律
師資格者，另應附具律師資格證書及釋明委任人與受任人有民事
訴訟法第466條之1第1項但書或第2項（詳附註）所定關係之釋明
文書影本。
中    華    民    國    95    年    12    月    28    日
                              書記官  潘大鵬
附註：
民事訴訟法第466條之1（第1項、第2項）：
對於第二審判決上訴，上訴人應委任律師為訴訟代理人。但上訴
人或其他法定代理人具有律師資格者，不在此限。
上訴人之配偶、三親等內之血親、二親等內之姻親，或上訴人為
法人、中央或地方機關時，其所屬專任人員具有律師資格並經法
院認為適當者，亦得為第三審訴訟代理人。


司法院資訊處製作；財團法人民間司法改革基金會備份。
